臺灣桃園地方法院民事裁定　　　　　　 100年度監宣字第66號
聲　請　人　周昀昶
相　對　人　周張菊妹
關　係　人（即選任監護人）
　　　　　　周昀昶
關　係　人（即指定會同開具財產清冊之人）
　　　　　　周　三
上列聲請人對於相對人聲請監護宣告事件，本院裁定如下：
    主  文
宣告周張菊妹（女；民國○○年○ 月○○日生；國民身分證統一編號
：Ｚ000000000號）為受監護宣告人。
選定周昀昶（男；民國○○年○○月○○日生；國民身分證統一編號：
Ｚ000000000號）為受監護宣告人周張菊妹之監護人。
指定周三（男；民國○○年○○月○ 日出生；國民身分證統一編號：
Ｚ000000000號）為會同開具財產清冊之人。
聲請程序費用由受監護宣告人周張菊妹負擔。
    理  由
一、聲請意旨略以：聲請人與相對人周張菊妹為祖孫關係，相對
    人自民國86年7 月9 日起，因腦中風導致中度肢體障礙，無
    法自行行動，雖送醫診治但未見起色，近日已因精神障礙或
    其他心智缺陷，致不能為意思表示或受意思表示，或不能辨
    識其意思表示之效果，爰依民法第14條第1 項、民事訴訟法
    第597 條第1 項規定，聲請鈞院准予對相對人為監護宣告，
    及依民法第1111條規定選定聲請人為相對人之監護人暨請求
    指定相對人之三子周三為會同開具財產清冊之人，並提出戶
    籍謄本、壢新醫院診斷證明書、同意書、親屬系統表、中華
    民國身心障礙手冊影本等為證。
二、按「對於因精神障礙或其他心智缺陷，致不能為意思表示或
    受意思表示，或不能辨識其意思表示之效果者，法院得因本
    人、配偶、四親等內之親屬、最近一年有同居事實之其他親
    屬、檢察官、主管機關或社會福利機構之聲請，為監護之宣
    告」，民法第14條第1 項定有明文。
三、本件經本院於鑑定人壢新醫院所屬精神鑑定醫師胡培基醫師
    前訊問相對人，相對人身體僵直，起床需人幫助扶起，亦需
    人扶坐輪椅，點呼相對人問年籍資料，相對人均無回應；另
    經訊鑑定人所屬精神鑑定醫師胡培基醫師稱「腦中風及老化
    引發的極重度老年失智症，其他詳如鑑定報告」等語（均參
    見本院民國100 年5 月19日訊問筆錄）。而依鑑定人壢新醫
    院就相對人之心智及精神狀態所為之鑑定結果略稱：、身
    體狀態：呈現僵呆狀態，呼吸可自理，無法與人溝通（有胡
    言亂語，無法理解），大小便無法控制，飲食需靠家人餵食
    ，無法用任何其他方式表示自己的需求。、精神狀態：依
    據臨床失智症評估量表為四分，已達重度老年失智症之程度
    。、日常生活狀況：生活無法自理，需人二十四小時照顧
    。(4)、鑑定結果：周員應為一腦栓塞性中風與老化引發極重
    度老年失智症之個案。其對於監護宣告事宜經說明仍無法理
    解，現階段無任何處理財務的能力。綜合資料研判，周員目
    前精神狀態已達因精神障礙致不能為意思表示或受意思表示
    或辨識其意思表示之效果等語，有該院民國100 年6 月17日
    壢新醫字第2011060134號函暨所附之精神鑑定報告書在卷可
    參。本院審酌於現場訊問時相對人之精神、心智反應等狀況
    並參酌鑑定人之上揭意見，認相對人目前之精神障礙與心智
    缺陷之程度，已無為意思表示或受意思表示或辨識意思表示
    之效果的能力，而符合受監護宣告之要件，爰依法宣告周張
    菊妹為應受監護宣告之人。
四、次按「受監護宣告之人應置監護人」、「法院為監護之宣告
    時，應依職權就配偶、四親等內之親屬、最近一年有同居事
    實之其他親屬、主管機關、社會福利機構或其他適當之人選
    定一人或數人為監護人，並同時指定會同開具財產清冊之人
    。法院為前項選定及指定前，得命主管機關或社會福利機構
    進行訪視，提出調查報告及建議。監護之聲請人或利害關係
    人亦得提出相關資料或證據，供法院斟酌」、「法院選定監
    護人時，應依受監護宣告之人之最佳利益，優先考量受監護
    宣告之人之意見，審酌一切情狀，並注意下列事項：一、受
    監護宣告之人之身心狀態與生活及財產狀況。二、受監護宣
    告之人與其配偶、子女或其他共同生活之人間之情感狀況。
    三、監護人之職業、經歷、意見及其與受監護宣告之人之利
    害關係。四、法人為監護人時，其事業之種類與內容，法人
    及其代表人與受監護宣告之人之利害關係」，民法第1110條
    、第1111條、第1111條之1 分別定有明文。
五、本件經本院函桃園縣政府委託之桃園縣社會工作師公會請派
    員為訪視後，據其提出之評估建議略稱：周張菊妹為領有身
    心障礙手冊之中度肢體障礙者，無生活自理能力，其認知與
    理解能力均不足以自理生活事務，有長期生活照顧的需求。
    家屬表示為代相對人處理財產事務致有聲請監護宣告的需求
    。聲請人周昀昶陳述稱因相對人子女亦均已年邁，故由相對
    人第三代的孫子即聲請人周昀昶擔任監護人，五位關係人在
    受訪現場均表示此案聲請以及周昀昶擔任監護人均為家屬會
    議一致的決議，本案之聲請人周昀昶為相對人之孫子，會同
    開具財產清冊之人選周三為相對人之三子，上述二人皆為相
    對人的主要照顧者，並與相對人的三名女兒共同支付相對人
    的照顧費用。經訪視聲請人與會同開具財產清冊之人皆有意
    願擔任，相對人的長子周阿銅與相對人的三名女兒皆於面訪
    時對訪員表示知曉且同意此案，並同意周昀昶擔任監護人，
    周三擔任會同開具財產清冊之人，綜合評估相對人的受照顧
    狀況、聲請人與會同開立財產清冊之人的陳述，相對人的身
    體無外傷且對陌生人無恐懼反應，惟聲請人與關係人對於經
    濟狀況、工作狀況等項目未具體描述，請法官以相對人最佳
    利益為考量參酌相關事證後予以綜合裁量之等語，有桃園縣
    社會工作師公會民國100 年5 月12日桃姚字第100162號函暨
    所附監護宣告調查訪視報告在卷可參。
六、綜上所述，聲請人周昀昶為受監護宣告人周張菊妹之孫子，
    相對人周張菊妹平日均由其照顧並處理相關事宜，且有意願
    擔任監護人，又無不適或不宜擔任監護人的積、消極原因，
    如由聲請人為受監護宣告人周張菊妹之監護人，應能符合受
    監護宣告人之最佳利益，爰依法選定周昀昶為受監護宣告人
    周張菊妹之監護人；又關係人周三為相對人之三子，亦極關
    心受監護宣告人狀況，對於「會同開具財產清冊」乙節，應
    堪勝任，併依前揭規定指定周三為會同開具財產清冊之人。
七、依民事訴訟法第604 條第1 項、第608 條第1 項，裁定如主
    文。
中    華    民    國   100    年    6     月    30    日
                        家事法庭法  官  鄭新後
上列正本證明與原本無異。
本裁定就對相對人之監護宣告部分不得抗告；另就其餘有關選定
監護人及指定會同開具財產清冊之人部分如有不服，應於本裁定
送達後10日內向本院提出抗告狀。
中    華    民    國   100    年    6     月    30    日
                                書記官  許家齡